臺灣臺北地方法院刑事判決　　　　　　　92年度易字第2155號
　　公　訴　人　臺灣臺北地方法院檢察署檢察官
　　被　　　告　丁○○
　　　　　　　　　　　　　5樓.
　　　　　　　　戊○○
　　　　　　　　己○○
　　　　　　　　　　　　　14.
　　　　　　　　庚○○
　 共　　　同
　 選任辯護人　 邱新福律師
上列被告等因賭博案件，經檢察官提起公訴（九十一年度偵字第
一０三七五號），本院判決如下：
    主  文
丁○○、戊○○、己○○、庚○○均無罪。
    理  由
一、公訴意旨略以：被告戊○○、己○○、庚○○、丁○○等四
    人，共同基於意圖營利之概括犯意，於民國八十六年間，先
    以己○○名義承租台北市○○區○○路三段一九二號七樓之
    一處所，由戊○○、丁○○二人負責操盤接單，由庚○○負
    責會計業務，以台灣股票集中市場之指數，從事經營台股空
    中交易，與客戶對賭，供甲○○、乙○○及不特定人以下單
    價一成之保證金買賣股票，從每筆交易額中抽取百分之零點
    八八五之交易手續費，留倉之股票則抽取股價之百分之零點
    五利息，以賺取暴利，因認被告戊○○、己○○、庚○○、
    丁○○等四人，共同涉犯刑法第二百六十八條前段之意圖營
    利提供賭博場所罪及同條後段之意圖營利聚眾賭博等罪嫌。
二、按被告未經審判證明有罪確定前，推定其為無罪；且犯罪事
    實應依證據認定之，無證據不得認定犯罪事實；又不能證明
    被告犯罪者，應諭知無罪之判決，刑事訴訟法第一百五十四
    條、第三百零一條第一項分別定有明文。又事實之認定，應
    憑證據，如未能發現相當證據，或證據不足以證明，自不能
    以推測或擬制之方法，為裁判基礎；且認定不利於被告之事
    實須依積極證據，苟積極證據不足為不利於被告事實之認定
    時，即應為有利於被告之認定；另認定犯罪事實所憑之證據
    ，雖不以直接證據為限，間接證據亦包括在內，然而無論直
    接證據或間接證據，其為訴訟上之證明，須於通常一般之人
    均不致有所懷疑，而得確信其為真實之程度者，始得據為有
    罪之認定，倘其證明尚未達到此一程度，而有合理之懷疑存
    在而無從使事實審法院得有罪之確信時，即應由法院為諭知
    被告無罪之判決。最高法院四十年台上字第八六號、三十年
    台上字第八一六號、七十六年台上字第四九八六號判例可資
    參照。
三、本件公訴人認被告戊○○、己○○、庚○○、丁○○等四人
    共同涉犯刑法第二百六十八條前段之意圖營利提供賭博場所
    罪及同條後段之意圖營利聚眾賭博等罪嫌，無非係以被告戊○○、己○○二人於偵查中之自白，及告發人甲○○之指述
    、卷附之空中交易明細表、錄音帶及所附譯文等資料為其主
    要論據。訊據被告戊○○、己○○、庚○○、丁○○等四人
    ，均堅詞否認有何賭博之犯行，被告戊○○辯稱：伊確實有
    借錢給告發人甲○○，所以告發人甲○○指訴伊有從事台股
    空中交易之對賭行為，顯非實情等語；被告己○○亦辯稱：
    伊根本不認識甲○○，且擔任保全每日工作約十三小時，哪
    有時間去從事股票空中交易等語。另訊之被告庚○○、丁○○亦均辯稱：告發人甲○○之指訴內容，均與事實不符，渠
    等並沒有從事股票空中交易之對賭行為等語。
四、經查：
（一）被告戊○○、己○○二人，並未於偵查中自白與告發人甲○○間有何股票空中交易之對賭行為存在，僅被告戊○○
      於偵查中有供稱，告發人甲○○有向其借錢未還，經提示
      支票仍遭跳票之事實等語（見九十一年七月三十一日、九
      十二年一月十三日、同年二月二十七日、五月十六日訊問
      筆錄，附於台灣台北地方法院檢察署九十一年度偵字第一
      ０三七五號卷宗第四十二頁背面、第七十一頁背面、第八
      十一頁背面、第一一二頁背面），而既然被告戊○○、己○○等二人，並未自白有與其他同案被告庚○○、丁○○
      共同涉犯刑法第二百六十八條之罪，則渠等二人前開所述
      之內容，自無法逕為被告戊○○等四人有罪之認定。
（二）次查，告發人甲○○於偵查及本院審理中固提出被告戊○○等四人，確有從事股票空中交易之明細資料為證，惟查
      ，從該等股票交易明細之資料記載，除無法知悉告發人甲○○所提供之上開交易明細資料，究竟係自何處所取得外
      ？且該等交易明細，因無任何有關被告戊○○等四人與之
      從事股票空中交易之往來紀錄留存在該明細資料上，故該
      等明細資料中，所揭露各該股票之收盤價、成交價、買賣
      價值、平倉盈虧、交易總額等紀錄，究竟是否為告發人甲○○與被告戊○○等人，實際從事股票空中交易對賭之各
      筆資料，即非無疑，是僅憑前開卷附之股票交易明細資料
      ，自亦無從推斷被告戊○○等四人，有告發人甲○○所指
      述從事股票空中交易之對賭行為存在。
（三）再查，告發人甲○○雖於偵查中指出案外人乙○○，亦有
      因被告戊○○等四人，從事股票空中交易之對賭行為而受
      害之事實，惟本院審理中經傳訊案外人乙○○到庭作證，
      其結證稱：伊在八十五年、八十六年的時候，告發人甲○○曾經跟伊講過股票空中交易的事情，但伊並沒有親自去
      該種交易市場買賣過股票，當時甲○○問伊要不要買，伊
      剛開始說好，後來買了一、二次覺得不對勁，就沒有再買
      了，至於當時係用甲○○帳戶的名義買的，還是用自己的
      名義買的，伊已經不記得了，但錢是交給甲○○的，後來
      她有把錢還給伊。此外，被告庚○○並沒有介紹伊進行所
      謂的股票空中交易，且甲○○是在被告戊○○那裡進行股
      票空中交易，也是甲○○告訴伊的等語（見本院九十三年
      十月二十六日審理筆錄第四頁以下，附於本院卷宗（一）
      九十一頁以下）；按依上開證人之證詞觀之，既然證人乙○○並未親自從事股票空中交易之買賣，其僅係將錢交付
      告發人甲○○作處理，且告發人甲○○是否確實有在被告
      戊○○那裡進行股票空中交易，證人乙○○亦證述係聽聞
      告發人甲○○之傳述而知悉，徵諸，以聞自原始證人在審
      判外之陳述作為內容之陳述，純屬傳聞之詞，其既未親自
      聞見或經歷其所陳述之事實，法院縱令於審判期日對其訊
      問，或由被告對其詰問，亦無從擔保其陳述內容之真實性
      （最高法院九十年台上字第三三二八號判決參照）；是證
      人乙○○前開所證告訴人甲○○有在被告戊○○那裡進行
      股票空中交易一節，為傳聞之證言，自不具證據之適格性
      ，而難可採為被告戊○○等四人有罪認定之依據。
（四）復查，台灣證券交易所資訊服務部員工丙○○雖於本院審
      理中到庭結證稱，伊知道所謂的股票空中交易，乃係以股
      票指數作為股票買空、賣空之標的，而買方或賣方只要用
      比較少的保證金就可以作此交易，但此種交易，實際上並
      無買賣之行為存在；至於股票空中交易是用現金或支票在
      交易，因伊並未參與，所以不知道等情明確（見本院九十
      四年三月一日審理筆錄第十六頁，本院卷（一）第二四八
      頁），按上開證人，既未親自見聞被告戊○○等四人，有
      何從事股票空中交易對賭之違法行為存在，則縱其知悉股
      票空中交易行為之概念，於本案中自亦無法僅憑其證詞，
      而可為被告戊○○等四人為有罪之不利認定。
（五）末查，告發人甲○○雖於本院審理中以證人之身分到庭證
      稱，被告戊○○等人，確有從事股票空中交易之對賭行為
      云云（見本院九十四年三月一日審理筆錄第二頁以下，附
      於本院卷宗（一）第二三四頁以下），並提出其個人從事
      股票空中交易之存提款明細、錄音帶及譯文等資料為證；
      惟按，告發人甲○○所提出之合作金庫松江支庫之存提款
      明細資料，再參酌卷附由被告戊○○以己○○名義匯款至
      告發人甲○○合作金庫帳戶，及渠等所持有告發人甲○○
      之支票經提示遭退票之匯款、退票理由單等資料影本綜合
      觀之，因上開資料，均至多僅能證明告發人甲○○與被告
      戊○○等人間有金錢往來之關係而已，故對於被告戊○○
      等人是否有從事股票空中交易之對賭行為自無從證明；且
      查，告發人甲○○所提出與被告戊○○電話交談之錄音譯
      文，固然，甲○○因為電話交談通訊之一方，其監察與被
      告戊○○間之電話交談內容，尚無違通訊保障及監察法第
      二十九條第三款之規定，惟觀諸卷附之電話交談之譯文內
      容，除告發人甲○○有在電話中談及股票空中交易應退佣
      金之事外，被告戊○○於該電話交談中並未言及其有從事
      股票空中交易之對賭行為存在，是告發人甲○○依憑上開
      難以認定被告戊○○等四人有何從事股票空中交易之資料
      ，遽為被告戊○○等四人有罪之證述，自無足憑信。
五、綜上所述，本案檢察官起訴書所揭示之證據，以及告發人甲○○所為之指訴，既均無法證明被告戊○○等人有本件提供
    賭博場所及聚眾賭博之行為存在；且本院復查無其他積極證
    據，足資證明被告戊○○等四人有何前開賭博犯行，揆諸前
    開說明，既不能證明被告戊○○等四人犯罪，自均應為被告
    戊○○等四人無罪之諭知。
六、被告庚○○經合法傳喚，無正當理由不到庭，爰依刑事訴訟
    法第三百零六條之規定，不待其陳述，逕行判決，附此敘明
    。
據上論斷，應依刑事訴訟法第三百零一條第一項，判決如主文。
本案經檢察官王怡菁到庭執行職務。
中　　華　　民　　國　　九十四　年　　七　月　 二十六 日
                刑事第十庭  審判長  法  官  丁蓓蓓
                                    法  官  黃紹紘
                                    法  官  蔡世祺
檢察官如不服本判決，應於判決送達後十日內，向本院提出上訴
狀（被告無上訴利益，不得上訴）。
以上正本證明與原本無異。
                                    書記官  柯貞如
中　　華　　民　　國　　九十四　年　　七　月　 二十六 日
